臺灣臺北地方法院民事判決　　　　　　　93年度訴字第2034號
原　　　告　大漢思源大廈管理委員會
法定代理人　甲○○
訴訟代理人　丙○○
被　　　告　乙○○
上列當事人間給付管理費事件，本院於民國94年5月23日言詞辯
論終結，判決如下：
    主      文
被告應給付原告新台幣玖拾捌萬零玖佰玖拾元，及自民國92年11
月27日起至清償日止，按年息5％計算之利息。
訴訟費用由被告負擔。
    事實及理由
一、查，原告之法定代理人原為「彭世鼎」，嗣於訴訟中之變更
    為「甲○○」，並於民國93年3月16日依法向本院為承受訴
    訟之聲明，此有卷附台北縣新莊市公所92年12月8日北縣莊
    工字第0920065506號函、承受訴訟聲明狀可憑（見本院93年
    度北調字第19號〈下稱北調卷〉第15頁、第23頁），核與民
    事訴訟法第170條、第175條規定相符，應予准許，合先陳明
    。
二、原告起訴主張：伊為位於台北縣新莊市○○街37號至57號之
    大漢思源大廈管理委員會，而被告則為該大廈之區分所有權
    人（共八戶建物，門牌及坪數詳如附表一所示），依據公寓
    大廈管理條例第18條第1項第2款規定，其自應有繳納公共基
    金（下稱管理費）之義務。惟被告自86年2月起至92年6月止
    ，竟未依區分所有權人會議議決繳納管理費達新台幣（下同
    ）980,990元（各年度及各戶之積欠管理費詳如附表二所示
    ），爰依公寓大廈管理條例第21條規定，訴請被告繳納上列
    積欠管理費等情。並於本院聲明：被告應給付原告980,990
    元，及加計自起訴狀繕本送達翌日（即92年11月27 日）起
    算之法定遲延利息。
三、被告則以：(一)原告於88年6月5日私下召開區分所有權人會議
    ，且刻意排除伊，故伊自無對原告盡繳納管理費之責。(二)伊
    於88年9月21日地震（下稱921地震）時，伊代原告墊付修繕
    系爭大樓外表、1樓及2樓結構、牆面及3座樓梯間牆壁嚴重
    受損部分，計445,000元，並以此金額為抵銷。(三)系爭大樓
    公共給排水管線破損，致伊所有49號2樓房屋受損，通知原
    告修繕亦未獲置理，致伊受有該房屋無法出租及地面磁磚損
    害計1,232,000元，以此金額為抵銷。(四)系爭大樓因921地震
    後，結構受損致台北縣政府勘驗列為黃標危樓，原告竟向台
    北縣政府舉報53號及55號3樓搭蓋之違建，致伊連帶受損卻
    未加以修復，致伊所有53號2樓因漏水嚴重而無法出租，受
    有租金損害720,000元，另53 號3樓因修漏防水止漏工程墊
    付72,000元，及覆蓋烤漆鋼板屋頂墊付29,000元，並以此金
    額為抵銷。(五)系爭大樓使用被告私有三筆土地計112.76㎡（
    合約34坪）作為地下停車場車道使用，原告同意支付土地租
    金2,220,000元扣抵管理費。(六)伊88年10 月繳納921整修基
    金100,000元，因該基金尚有餘額225,994元，原告自應依
    比例退還。(七)伊所有37號B1於87年11月及12月出租予他人，
    則原告自應向承租人收取管理費，卻要伊繳納管理費，自屬
    無據。(八)又地下一樓房屋使用執照登記為「自用儲藏室」，
    並非供居住使用，則依原告83年5月6日會議議決是免收管理
    費。(九)伊所有系爭大樓地下第2層停車位，係具有獨立產權
    並約定分管使用之增設停車位，自不屬於大樓住戶的共有部
    分，自無庸繳納管理費等語，資為抗辯。並於本院聲明：原
    告之訴駁回。
四、查，原告位於台北縣新莊市○○街37號至57號之大漢思源大
    廈管理委員會，而被告則為該大廈之區分所有權人（共八戶
    建物，門牌及坪數詳如附表一所示），而被告自86年2月起
    至92年6月止，並未依區分所有權人會議議決繳納管理費達
    980,990元（各年度及各戶之積欠管理費詳如附表二所示）
    等情，有卷附台北縣新莊市公所92年12月8日北縣新莊工字
    第0920065506號函、欠繳管理費明細表可參（見北調卷第23
    頁、本院卷第109至116頁），並為被告所不爭執，堪信為真
    。
五、本件應審究者為被告可否拒絕繳納系爭管理費用及抵銷抗辯
    是否成立？茲分別論述如下：
（一）被告抗辯：因原告拒絕伊參加管理委員會，且88年6月5日
      所召開違法管理委員會，對伊不生效力，故伊無繳納系爭
      管理費用云云。惟查，原告係經由該大廈區分所有權人於
      85年5月5日召開第1次區分所有權人會議所合法設立乙節
      ，為被告所自陳（見本院卷第151頁），則依據公寓大廈
      管理條例第18條第1項、第21條規定，區分所有權人即有
      向管理委員會繳納管理費之義務。是被告以原告拒絕伊參
      加管理委員會，且88年6月5日所召開違法管理委員會，對
      伊不生效力為由，拒絕繳納系爭管理費用，顯無可取。
（二）被告另抗辯：於921地震時，伊代原告墊付修繕系爭大樓
      外表、1樓及2樓結構、牆面及3座樓梯間牆壁嚴重受損部
      分，計445,000元，並以此金額為抵銷云云，固據提出統
      一發票為證（見北調卷第58頁）。然按，公寓大廈管理條
      例第10條第1項規定：「專有部分、約定專用部分之修繕
      、管理、維護，由各該區分所有權人或約定專用部分之使
      用人為之，並負擔其費用。」。查，觀諸被告所提出上列
      修繕支付費用之統一發票，其中關於1樓及2樓樓梯間震損
      補修部分為195000元，但其上記載修繕地址為系爭53號1
      樓及2樓；另49號1樓及2樓等震損補修計250000元部分，
      則明確記載其修繕地址為系爭49號1樓、2樓部分（見北調
      卷第58頁）；而該53號1樓及2樓、49號1樓及2樓，均屬於
      被告之專有部分等情，有卷附建物登記謄本可稽（見本院
      卷第103至106頁、第90至94頁），並為被告所不爭執，則
      被告自不得就其專有部分所支出之修繕費用，當作大廈共
      有部分修繕工程費用而為抵銷抗辯至明。是被告抗辯：於
      921地震時，伊代原告墊付修繕系爭大樓外表、1樓及2樓
      結構、牆面及3座樓梯間牆壁嚴重受損部分，計445,000元
      ，並以此金額為抵銷云云，亦無足取。
（三）被告又抗辯：系爭大樓公共給排水管線破損，致伊所有49
      號2樓房屋受損，通知原告修繕亦未獲置理，致伊受有該
      房屋無法出租及地面磁磚損害計1,232,000元，以此金額
      為抵銷云云，固據提出照片、通知函為證（見北調卷第61
      至65頁）。然查，承前所述，系爭49號2樓屬於被告專有
      部分之建物，原告本即無修繕之義務，況其漏水原因為何
      ，亦未見被告舉證以實其說，是被告抗辯：系爭大樓公共
      給排水管線破損，致伊所有49號2樓房屋受損，通知原告
      修繕亦未獲置理，致伊受有該房屋無法出租及地面磁磚損
      害計1,232,000元，以此金額為抵銷云云，自無可採。
（四）被告另抗辯：系爭大樓因921地震後，結構受損致台北縣
      政府勘驗列為黃標危樓，原告竟向台北縣政府舉報53號及
      55號3樓搭蓋之違建，致伊連帶受損卻未加以修復，致伊
      所有53號2樓因漏水嚴重而無法出租，受有租金損害720,0
      00元，另53號3樓因修漏防水止漏工程墊付72,000元，及
      覆蓋烤漆鋼板屋頂墊付29,000元，並以此金額為抵銷云云
      。但查，53號及55號3樓搭蓋違建，台北縣政府依法查報
      並予以拆除，自屬行使公權力之行為，顯與原告無涉。又
      系爭53號2樓既為被告專有部分，則依公寓大廈管理條例
      第10條第1項規定，其修繕費用本即應由被告自行負擔，
      是被告抗辯：因原告向台北縣政府舉報53號及55號3樓搭
      蓋之違建，致伊連帶受損卻未加以修復，致伊所有53 號2
      樓因漏水嚴重而無法出租，受有租金損害720,000元，另
      53號3樓因修漏防水止漏工程墊付72,000元，及覆蓋烤漆
      鋼板屋頂墊付29,000元，並以此金額為抵銷云云，顯無可
      採。
（五）被告再抗辯：系爭大樓使用被告私有三筆土地計112.76㎡
      （合約34坪）作為地下停車場車道使用，原告同意支付土
      地租金2,220,000元扣抵管理費云云，固據提出土地所有
      權狀為證（見北調卷第79至81頁）。然查，被告所提上列
      坐落台北縣新莊市○○段第932號、第926號、及第931號
      土地，所有權人均為「中國打字機製造廠股份有限公司」
      ，均非被告，此觀上列所有權狀自明。故縱原告停車場有
      使用上列三筆私有土地，亦無被告無涉。是被告抗辯：系
      爭大樓使用被告私有三筆土地計112.76㎡（合約34坪）作
      為地下停車場車道使用，原告同意支付土地租金2,220,00
      0元扣抵管理費云云，顯不可取。
（六）被告雖又抗辯：伊88年10月繳納921整修基金100,000元，
      因該基金尚有餘額225,994元，原告自應依比例退還云云
      。經查，系爭大樓因921地震致有震損、龜裂等情形，故
      該大樓之區分所有權人會議於88年10月3日成立「921地震
      災後重整小組」，並委由零零柒工程有限公司施工修繕，
      共計支出836000元，原告向區分所有權人收取整修基金已
      無餘額，且不足支出地下1、2樓、粉刷牆面工程費用等情
      ，有會議記錄、工程合約書等件為證（見本院卷第174至
      182頁），且被告亦未舉證該整修基金尚有餘額225,994元
      ，故被告抗辯：伊88年10月繳納921整修基金100,000元，
      因該基金尚有餘額225,994元，原告自應依比例退還云云
      ，即無可取。
（七）另被告抗辯：伊所有37號B1於87年11月及12月出租予他人
      ，則原告自應向承租人收取管理費，卻要伊繳納管理費，
      自屬無據云云。經查，被告將37號B187年11月及12月出租
      予他人，並未告知原告，且被告亦未舉證證明承租人曾向
      原告繳納管理費乙事，而原告主張承租人已將租金（含管
      理費）交付予被告，則原告依據公寓大廈管理條例第10條
      第1項規定，向被告收取管理費，自無不當。是被告抗辯
      ：伊所有37號B1於87年11月及12月出租予他人，則原告自
      應向承租人收取管理費，卻要伊繳納管理費，自屬無據云
      云，亦無足採。
（八）被告雖抗辯：37號B1房屋使用執照登記為「自用儲藏室」
      ，並非供居住使用，則依原告83年5月6日會議議決是免收
      管理費云云，雖提出83年5月6日會議記錄為證（見北調卷
      第85至86頁）。然觀諸該會議記錄第六點管理費之記載內
      容：「管理費一樓外圍商店以半價收費，二樓以上每坪50
      元，另電梯維護費，由全體住戶平均分擔之。」，並無所
      謂地下一樓免收管理費之記載，且地下一樓據建物登記謄
      本其住要用途為：「店鋪、自用儲藏室」，則原告以該會
      議議決該37號B1以每坪25元計算管理費，亦屬有據。準此
      ，被告既無法舉證系爭大樓區分所有權人會議議決，地下
      一樓可免收管理費乙事，則被告抗辯：37號B1房屋使用執
      照登記為「自用儲藏室」，並非供居住使用，則依原告83
      年5月6日會議議決是免收管理費云云，委無可取。
（九）至被告抗辯：伊所有系爭大樓地下第2層停車位，係具有
      獨立產權並約定分管使用之增設停車位，自不屬於大樓住
      戶的共有部分，自無庸繳納管理費云云。然查，系爭大樓
      地下第2層雖為供增設停車使用之停車場，但該地下2樓屬
      於系爭大樓之一部份，並由原告僱用警衛人員負責安全檢
      查、清潔人員維護場地清潔、燈光照明及消防安全設備等
      事項，故系爭大樓區分所有權人會議議決，地下室停車場
      基於使用者付費之原則，使用停車場之人員有支付停車費
      ，且每部車輛每月收取300元管理費等情，有卷附住戶公
      約、該大廈警衛人員工作準則足憑（見本院卷第41至44頁
      ），則被告系爭系爭大樓地下第2層停車位，既有使用原
      告所提供之上列服務事項，其自應依使用者付費原則，並
      遵守系爭大樓區分所有權人會議議決事項，支付該停車場
      之管理費，始符合公寓大廈管理條例規範之本旨。是被告
      抗辯：伊所有系爭大樓地下第2層停車位，係具有獨立產
      權並約定分管使用之增設停車位，自不屬於大樓住戶的共
      有部分，自無庸繳納管理費云云，即無可取。
（十）被告另再抗辯：伊於88年9月24日支付原告300000元支票
      支付管理費云云。惟查，被告前因積欠原告86年1月前之
      管理費，經原告訴請被告給付該管理費，嗣經台灣高等法
      院以87上字第1315號判決被告應給付原告401250元及加計
      法定遲延利息，而被告始於88年9月24日給付原告此30000
      0元支票作為支付86年1月前應給付之管理費等情，有台灣
      高等法院87上字第1315號判決、存證信函附卷可考（見本
      院卷第22至36頁、第188至189頁），是被告抗辯：伊於88
      年9月24日支付原告300000元支票支付管理費云云，亦無
      足採。
六、從而，被告既積欠管理費已逾2期以上，且經催告仍不給付
    ，原告依據公寓大廈管理條例第21條規定，訴請被告應給付
    86年2月至92年6月止（詳如附表所示）管理費計980,990元
    ，及加計自起訴狀繕本送達翌日（即92年11月27日）起算之
    法定遲延利息，為有理由，應予准許。
七、本件事證已臻明確，兩造其餘攻擊或防禦方法，經本院審酌
    後，認均與本件之結論無涉，茲不再一一論述，併予敘明。
八、據上論結，本件原告之訴為有理由，依民事訴訟法第78條，
    判決如主文。
中　　華　　民　　國　　94　　年　　6　　月　  13　　日
                  民事第一庭    法　官　楊絮雲
以上正本係照原本作成
如對本判決上訴，須於判決送達後20日內向本院提出上訴狀
中　　華　　民　　國　　94　　年　　6 　　月　 13　　日
                    　　　　　　書記官　高秋芬
